【裁判字號】    90,自,531
【裁判日期】    920421
【裁判案由】    詐欺
【裁判全文】
臺灣臺北地方法院刑事裁定                            九十年度自字第五三一號
    自  訴  人  甲○○
    自訴代理人  鄭庭壽律師
    被      告  己○○
右列被告因詐欺案件，經自訴人提起自訴，本院裁定如左：
    主  文
自訴駁回。
    理  由
一、按法院或受命推事於自訴案件第一次審判期日前訊問及調查結果，如認為案件有
    刑事訴訟法第二百五十二條至第二百五十四條之情形者，得以裁定駁回其自訴，
    同法第三百二十六條第三項定有明文。又按犯罪事實應依證據認定之，無證據不
    得推定其犯罪事實，刑事訴訟法第一百五十四條亦定有明文。
二、本件自訴意旨如附件自訴狀及自訴補充理由狀所載。
三、訊據被告堅詞否認涉有詐欺犯行，辯稱：丙○○有認識原住民之朋友，他知道伊
    有做高鐵的工程，於是看伊是否可以引進原住民來做高鐵的工程，所以伊與丙○○、丁○○、蔡登文四人成立岳鴻公司，自訴人是從事外勞仲介，自訴人公司之
    乙○○當天有聽到，所以回去告訴自訴人，自訴人表示有興趣參與這個案子，八
    十九年十月二十日伊確實有和自訴人借款三十萬元，但這筆款項是要提供給戊○○做為活動費，由鄧代介紹仲介勞工給臺灣高鐵，當天就直接當著自訴人、乙○○、丁○○三人的面，把這筆款項直接交給戊○○，而伊也陸陸續續匯款給戊○○二十幾萬元等語，並提出岳鴻公司高雄市政府營利事業登記證、經濟部公司執
    照、私立就業服務機構許可證、匯款回條二張（收款人均為戊○○、金額各為二
    萬元及三千元）、自動櫃員機交易記錄三張（金額各為十萬元、五萬四千元、七
    萬六千元）以實其說。經查，自訴人陳稱：「我們的確是有說如果能夠仲介成功
    ，岳鴻是要跟萬安合作，戊○○是被告介紹的，的確有跟鄧簽一個草約，讓我們
    可以仲介勞工到高鐵去，我們還有和他約定仲介一個人抽多少錢，且付款的時間
    及金額都有約定，鄧是臺北人，常找我們去做社交活動，後來他連買西裝、香水
    都要跟我們請款，我們認為鄧動作太多，所以想把三十萬元拿回來，當時三十萬
    元的確是戊○○要的，被告說伊手頭不方便，我說沒關係，我借給你。、、、，
    伊有看到被告將三十萬元交給戊○○，、、、被告等於也是被戊○○騙。」（見
    本院九十年八月十七日訊問筆錄第三頁、第四頁、第八頁），而證人乙○○結證
    證稱：交三十萬元時伊有在場，在場的有丁○○、被告、自訴人、戊○○，自訴
    人把三十萬元拿給被告，被告當面交給戊○○等語（見本院九十年八月十七日訊
    問筆錄第六頁），又證人丙○○結證證稱：伊是岳鴻公司之股東之一，伊知道八
    十九年十月二十日被告有跟自訴人拿三十萬元，但是伊不在場，拿三十萬元之目
    的是戊○○說他可以介紹高鐵，他認識高鐵的人，可以從中穿線，當時岳鴻公司
    沒有資金，那時有提到萬安也願意提供人力，戊○○有這個路子，戊○○提出要
    錢，、、、岳鴻公司沒有用到這三十萬元，伊個人也沒有使用這三十萬元，是交
    給戊○○，被告回來有說等語（見本院九十二年三月二十八日訊問筆錄），綜上
    ，系爭三十萬元是由自訴人交付予被告轉交給戊○○，目的是供戊○○仲介高鐵
    勞工活動費之用乙節，應可認定，雖證人乙○○證稱：據伊了解三十萬元是岳鴻
    公司要應急之用等語（見本院九十年八月十七日訊問筆錄第六頁），惟此與前揭
    自訴人、證人丙○○之陳述不同，且此為其自行推測之詞，尚無足為不利被告之
    認定；又自訴人於自訴補充理由狀載稱：（一）被告開庭時表示要還錢，惟向自
    訴代理人表示其公司沒有錢，其也沒有清償能力，由此可證明被告無資力，第一
    次借款後避不見面，其蓄意詐欺甚明；（二）被告明知公司已無資力週轉，竟串
    同另一被告戊○○以有能力仲介外勞給高鐵營造商，藉機以公司欠缺資金向自訴
    人借款三十萬元，被告與戊○○乃共同詐欺；（三）被告介紹戊○○與萬安公司
    簽訂外勞仲介合約書，嗣後因戊○○至萬安公司騙吃騙喝，經自訴人發覺不行，
    而告知被告解除契約，被告竟又以杜正義替代戊○○，擬定合作契約書，杜正義
    並未簽約，且未將契約書退還被告；（四）被告佯稱借款公司週轉，竟將借款交
    付戊○○，足證被告與戊○○共同詐欺；(五）被告提出之匯款予戊○○單據之
    日期為九十年一月至二月，足見被告與戊○○雙方資金往來密切，且自訴人於上
    開轉帳日期前，即已託人尋找被告還錢，竟避不見面，且有大額金錢與戊○○往
    來，其與戊○○共同詐欺自訴人之金錢更可確信云云，然被告事後不還錢，尚無
    足推認其於借錢時之資力狀態，且系爭三十萬元是由戊○○取去使用，已認定如
    前，而戊○○已死亡，本院無從傳喚其到庭陳述其取走三十萬元是否與被告有詐
    欺之犯意連絡及行為分擔各節，即無足據自訴人於補充理由狀所述之（二）（三
    ）（四）（五）之理由，推認被告與戊○○有共同詐欺之犯行，本件查無被告詐
    欺之積極證據，依照首開說明，本件自訴應予駁回。
三、至自訴人追加之共同被告戊○○已於九十一年九月九日死亡，本院並於九十一年
    十二月三十日為自訴不受理之判決，附此敘明。
據上論結，應依刑事訴訟法第三百二十六條第三項、第二百五十二條第十款裁定如主
文。
中      華      民      國      九十二      年    四    月    二十一    日
                                      臺灣臺北地方法院刑事第四庭
                                          法  官  陳  嘉  琪
右正本證明與原本無異
如不服本裁定應於送達後五日內向本院提出抗告狀
                                          書記官  林  素  霜
中      華      民      國      九十二      年    四    月    二十三    日


司法院資訊處製作；財團法人民間司法改革基金會備份。
